【裁判字號】    95,交上訴,94
【裁判日期】    951211
【裁判案由】    公共危險
【裁判全文】
臺灣高等法院高雄分院刑事判決        95年度交上訴字第94號
上  訴  人
即  被  告  甲○○
上列上訴人因公共危險案件，不服臺灣高雄地方法院95年度交易
字第327 號中華民國95年9 月29日第一審判決（起訴案號：臺灣
高雄地方法院檢察署95年度偵字第16433 號），提起上訴，本院
判決如下：
    主  文
上訴駁回。
    事  實
一、甲○○前因違反槍砲彈藥刀械管制條例案件，經臺灣臺中地
    方法院判處有期徒刑3 年6 月確定，已於民國90年4 月15日
    假釋期滿視為執行完畢，詎仍不知悔改，於94年5 月25日20
    時許，駕駛車牌號碼ZU-2840 號自用小客車，沿高雄市前鎮
    區○○○路由東向西行駛，行經該路523 巷口前，於超車之
    際，因疏未注意車前狀況及保持兩車併行時之間隔，致其所
    駕自用小客車之右前車頭，不慎撞及同向在前、由乙○○○
    所騎乘車牌號碼YXV-981 號輕型機車之左後車尾，乙○○○
    因而人車倒地，並受有背部挫傷、腰椎扭挫傷、兩側肘關節
    挫傷、左手擦傷及右膝擦傷等傷害（過失傷害部分，業經原
    審法院以95年度交簡上字第53號判決處有期徒刑3 月確定）
    。詎甲○○於肇事致人受傷後，明知應停留在現場對於被害
    人採取救助、照護或其他必要之措施，不得駛離現場，竟僅
    下車詢問、查探乙○○○受傷情形，並表示欲賠償新臺幣（
    下同）500 元，惟見乙○○○不願接受，竟基於逃逸之故意
    ，未實施必要之救助、照護或其他必要措施，亦未報警或等
    待警方到場處理，釐清肇事責任，復未留下姓名、電話或地
    址等相關聯絡資料，旋即駕車迅速逃離現場。惟經路人顧肇
    峰記下甲○○所駕自小客車之車牌號碼後報警處理，始循線
    查悉上情。
二、案經臺灣高雄地方法院檢察署檢察官自動檢舉而聲請簡易判
    決處刑，經原審法院認為不宜而改用普通程序審理。
    理  由
壹、證據能力部分：
一、按被告以外之人於偵查中向檢察官所為陳述，除顯有不可信
    之情況者外，得為證據；刑事訴訟法第159 條之1 第2 項定
    有明文。查本件證人乙○○○、顧肇峰於檢察官偵查中具結
    後證述，並無證據顯示檢察官在偵查時有不法取供之情形，
    亦查無證據顯示上開證述有顯不可信之情況，依上開說明，
    渠等於偵查中之證言具有證據能力。
二、又被告以外之人於審判外之陳述，雖不符刑事訴訟法第159
    條之1 至之4 等4 條之規定，而經當事人於審判程序同意作
    為證據，法院審酌該言詞陳述或書面陳述作成時之情況，認
    為適當者，亦得為證據；刑事訴訟法第159 條之5 第1 項定
    有明文。查卷附之阮綜合醫院診斷證明書、二聖醫院診斷證
    明書、證人乙○○○、顧肇峰於警詢時之證述，雖不符刑事
    訴訟法第159 條之1 至之4 等傳聞例外之情形，惟經檢察官
    及被告於原審及本院審理時表示同意作為證據使用，且經本
    院審酌上開診斷證明書乃醫師依其專業知識，按病患實際就
    診之病歷紀錄所作成，具相當之客觀性及中立性，證人等之
    警詢證述亦無何非法取供等情形，均認為以之作為本案之證
    據亦屬適當，依法均具有證據能力。
貳、實體部分
一、訊據上訴人即被告甲○○（下稱被告）固坦承因過失駕車肇
    事致被害人乙○○○受傷，惟矢口否認有任肇事逃逸情事，
    辯稱：有下車探視乙○○○受傷情形，見其並無大礙，有告
    知因尚有要務待洽，會委託家人或朋友到場為必要協助，之
    後纔離開現場，至於未留聯絡資料，乃係一時慌忙所致疏失
    ，且受轉知之友人林正明趕至現場時，乙○○○業已送醫，
    嗣經協尋亦立即至醫院看望並向乙○○○致歉，如確係有心
    逃逸，大可不必費此周章云云。經查：
  (一)被告於94年5 月25日20時許，駕駛自用小客車行經高雄市前
    鎮區○○○路，確因被告之過失肇事，致乙○○○因而人車
    倒地並受有傷害等情，業據證人即被害人乙○○○、目睹經
    過之顧肇峰證述明確，復有道路交通事故調查報告表、交通
    事故談話紀錄表、道路交通事故現場圖、照片、阮綜合醫院
    診斷證明書、二聖醫院診斷證明書在卷可憑；並經原審法院
    95年度交簡上字第53號判處被告有期徒刑3 月確定。
  (二)按證人即被害人乙○○○自警詢至原審審理時，均始終證稱
    ：「被告肇事離去，有路人追逐，被告纔回頭下車問我有無
    受傷，要拿500 元給我，因為我身上在流血，沒有理他，被
    告沒有留下聯絡電話就離去」（警卷第5 頁）；「被告根本
    沒有說要叫他家人過來處理，是我送醫後，他家人纔在晚上
    12點多到醫院看我」（偵查卷第20頁）；「因為被撞到後，
    飛離很遠，所以什麼都不知道，等回過神後，有看到被告車
    輛已經開離很遠，經路人追到後，被告纔下車；當時被告雖
    有說要給500 元，但因被撞的快死了，所以就沒有回答被告
    ；沒有人留被告的聯絡資料給我，被告也沒有說有重要的事
    情要先離開，或說會請家人來處理；沒有答應讓被告先行離
    開，我當時都沒有講話」（原審卷第32至34頁），業已明確
    指訴被告肇事之後，並未留下聯絡資料或立即請人到場協助
    處理，毫無善後之意，便已逕行離開肇事現場。
  (三)參以目睹本件肇事經過之證人顧肇峰，於警詢、偵查及原審
    亦係證述：被告於肇事後，猶駕車向前行駛約30公尺纔靠路
    邊停車，被告雖走下車查探乙○○○，但僅看了一下，沒有
    很久（不到1 分鐘）就走回車上，開車離開，因為看到被告
    是要離開，所以立即騎機車向前記下被告之車牌號碼，打電
    話報警處理，並將車牌號碼告訴警察，有一直停留在現場陪
    伴乙○○○，是等到乙○○○之子趕過來，及警察到現場作
    完筆錄後纔離開，離開以前，都沒有看到被告或其家人或其
    朋友到現場來等情綦詳（警卷第11頁、偵查卷第19頁、原審
    卷第35、36頁），核與乙○○○所述情節，亦相符合。按顧
    肇峰與被告毫無任何恩怨，其記下車號報警追查肇事逃逸之
    人，甚至停留現場協助救人，乃係見有不平之事挺身而為，
    實無故意設辭構陷被告之必要，故其證言內容應可採信。
  (四)又被告雖有下車查探，並向乙○○○表示欲賠償500 元，然
    被告除此之外，並無任何與救助有關之舉措，甚至藉口有要
    事待洽而離開。按被告當時如確係有意對乙○○○實施必要
    之救助、照護或其他必要措施，並有誠意與之處理肇事責任
    釐清及賠償等問題，被告自可以言詞轉達或書寫自己相關聯
    絡資料，將之提供予乙○○○或其他前來救助或經過現場之
    人，俾便事後聯繫之用。且亦可先行聯絡其所稱待洽要事之
    人，請其暫等至被告之家人或朋友到場協助後，被告再行赴
    約即可。且肇事現場尚有人車往來，並非偏遠無人之跡，縱
    使當時被告身邊並無電話以供撥打，用以聯絡報警及送醫之
    事，惟其仍可就近請人代為，被告捨此不為，旋即駕車離開
    現場，足見其主觀上確有肇事逃逸之犯意甚明，所辯顯係卸
    責之詞。至於，被告雖聲請傳訊證人林正明，欲證明林正明
    趕至現場時，乙○○○業已送醫，經協尋後，有立即至醫院
    看望並向乙○○○致歉。惟被告未曾向乙○○○表示會請其
    家人或朋友過來處理；且至乙○○○之子及警員抵達肇事現
    場處理，以及顧肇峰離開現場以前，實際上並無任何被告之
    家人或其所稱朋友到場，亦經證人乙○○○及顧肇峰證述明
    確，故林正明縱到庭而證述，亦不足為有利被告之認定，本
    院認無訊問之必要，併此敘明。
二、按刑法第185 條之4 規定之駕駛動力交通工具肇事，致人死
    傷而逃逸罪，其立法理由為：『為維護交通安全，加強救護
    ，減少被害人之死傷，促使駕駛人於肇事後，能對被害人即
    時救護』，乃係認駕駛人駕車肇事後，倘能將被害人即時救
    護，即可減輕或避免被害人之傷亡，此亦攸關社會大眾生命
    、身體之安全，其目的除維護交通安全外，並兼顧公共安全
    之保護；該條所規定之『肇事』，乃指因駕駛人之行為致被
    害人死傷之事故，至肇事之原因如何？是否出於故意或過失
    ？均非所問；又所謂『逃逸』，係指肇事後，未適當處理事
    故而離開現場之意。本件被告於肇事後，明知被害人乙○○
    ○已因車禍受傷，竟未採取救護或其他必要措施，即逕行駕
    駛自用小客車逃離現場，核其所為係犯刑法第185 條之4 肇
    事逃逸罪。查被告前因違反槍砲彈藥刀械管制條例案件，經
    臺灣臺中地方法院判處有期徒刑3 年6 月確定，已於民國90
    年4 月15日假釋期滿視為執行完畢，有臺灣高等法院被告前
    案紀錄表為證，其於5 年內故意再犯本件有期徒刑以上之罪
    ，為累犯，應依刑法第47條規定加重其刑。
三、原審認為被告罪證明確，且本件不適宜逕以簡易判決處刑，
    因而適用刑法第185 條之4 、第47條規定，並審酌被告疏未
    注意車前狀況及保持兩車併行時之間隔，因而肇事撞及乙○
    ○○致其受傷，對其肇事已造成危害，竟未為必要之救助、
    照護或其他必要措施，即逃離現場，實屬不該，且犯後猶否
    認犯行，態度並非良好，亦迄尚未與乙○○○達成和解等一
    切情狀，量處有期徒刑9 月。其認事用法，核無不合，量刑
    亦屬允當。被告上訴意旨，否認犯罪，指摘原判決不當，為
    無理由，應予駁回。
據上論斷，應依刑事訴訟法第368條，判決如主文。
本案經檢察官蔡國禎到庭執行職務。
中    華    民    國    95    年    12    月    11    日
                  刑事第五庭    審判長法  官  曾永宗
                                      法  官  任森銓
                                      法  官  王伯文
以上正本證明與原本無異。
如不服本判決應於收受本判決後10日內向本院提出上訴書狀，其
未敘述上訴理由者，並得於提起上訴後10日內向本院補提理由書
狀（均須按他造當事人之人數附繕本）「切勿逕送上級法院」。
中    華    民    國    95    年    12    月    11    日
                                      書記官  張明賢
附錄本件判決論罪科刑法條：
刑法第185條之4
駕駛動力交通工具肇事，致人死傷而逃逸者，處 6 月以上 5 年
以下有期徒刑。


司法院資訊處製作；財團法人民間司法改革基金會備份。
